【裁判字號】    90,上易,2259
【裁判日期】    900823
【裁判案由】    贓物
【裁判全文】
台灣高等法院刑事判決                            九十年度上易字第二二五九號
    上  訴  人  臺灣板橋地方法院檢察署檢察官
    被      告  乙○○
右上訴人因被告贓物案件，不服臺灣板橋地方法院，九十年度易字第九二八號，中華
民國九十年四月二十四日第一審判決（起訴案號：台灣板橋地方法院檢察署八十九年
度偵字第二三一七○號、九十年度偵字第一一三○號），提起上訴，本院判決如左：
    主  文
上訴駁回。
    理  由
一、本件公訴意旨略以：被告乙○○與甲○○係夫妻，甲○○收受破壞保險櫃之報酬
    後，於民國（以下同）八十九年十二月十四日二十一時許，再將珠寶翡翠鑽石戒
    指、金戒指、玉戒指各一只及金手鍊一條，交予知情之乙○○收藏。乙○○於同
    年月十六日上午十時三十分許，持上開戒指及手鍊前往位於台北縣新莊市○○街
    某金飾店鑑價時，為警查獲並循線查得上情。因認被告乙○○犯有刑法第三百四
    十九條第一項之收受贓物罪嫌云云。
二、惟按犯罪事實應依證據認定之，無證據不得推定其犯罪事實，又不能證明被告犯
    罪者，應諭知無罪之判決，刑事訴訟法第一百五十四條、第三百零一條分別定有
    明文。再按犯罪事實之認定，應憑證據，如未能發現相當證據，或證據不足以證
    明，自不能以推測或擬制之方法，以為裁判基礎（最高法院四十年臺上字第八十
    六號判例參照）。又認定不利於被告之事實，須依積極證據，茍積極證據不足為
    不利於被告事實之認定時，即應為有利於被告之認定，更不必有何有利之證據，
    有最高法院四十年臺上字第八十六號、三十年上字第八一六號判例可資參照。而
    認定犯罪事實所憑之證據，無論為直接證據或間接證據，其為訴訟上之證明，須
    於通常一般之人均不致於有所懷疑，而得確信其為真實之程度者，始得據之為有
    罪之認定，倘其證明尚未達到此一程度，而有合理性懷疑之存在時，即無從為有
    罪之確信，亦有最高法院七十六年臺上字第四九八六號判例可資參酌。本件公訴
    意旨認被告乙○○涉犯刑法第三百四十九條第一項之收受贓物罪嫌，無非係以被
    告辯詞不一，被告乙○○先辯稱：甲○○沒有說東西來源、甲○○說是向人買的
    等語。又供稱：甲○○說是別人拿來抵債的等情，因而認定被告有贓物之認識為
    其論據。經訊被告乙○○堅決否認有何收受贓物之故意，並辯稱：「伊不知為贓
    物，僅因伊先生說是人欠錢拿來抵債，所以拿去鑑定價值」等語。
三、經查，被告甲○○於交付其妻乙○○前揭戒指及手鍊時並未告知乙○○為贓物，
    已據被告甲○○供承歷歷在卷，另許鴻文等人將保險櫃拿去台北縣新莊市○○○
    路九七號甲○○所經營之「第一資源回收合作社」請甲○○打開時，被告乙○○
    並未在場，亦據證人許鴻文證述綦詳，而甲○○為被告乙○○之先生，基於夫妻
    間之信賴關係，當不至於懷疑而需小心求證，且伊先生隨口所說之理由，或可能
    不甚記憶，實難僅以乙○○於偵查中所辯：伊先生所告知前揭物品之來源前後不
    一，而認被告乙○○有贓物之認識，本案客觀上顯現之證據，既不足以使通常一
    般之人均認被告顯有收受贓物之故意，而有合理性懷疑之存在，此外復查無其他
    積極證據足資證明被告有何明知為贓物而收受之事實，揆諸前揭條文規定及判例
    意旨，自屬不能證明被告乙○○犯罪。
四、經核原審認不能證明被告乙○○犯罪，而為無罪之諭知，並無不合，公訴人上訴
    意旨，仍執前詞，指摘原判決不當，為無理由，應予駁回。
據上論斷，應依刑事訴訟法第三百六十八條，判決如主文。
中      華      民      國      九十      年      八      月   二十三   日
                                   審判長 法    官  黃  賽  月
                                          法    官  魏  新  國
                                          法    官  鄧  振  球
右正本證明與原本無異。
不得上訴。
                                          書 記 官  葉  國  乾
中      華      民      國     九十     年      八    月     二十三     日


司法院資訊處製作；財團法人民間司法改革基金會備份。
